臺灣彰化地方法院彰化簡易庭民事判決
111年度彰簡字第60號
原      告  台新國際商業銀行股份有限公司

法定代理人  尚瑞強  
訴訟代理人  楊至中  
被      告  林麗惠  
            林明燦  

            林麗美  
參  加  人  凱基商業銀行股份有限公司

法定代理人  龐德明  
訴訟代理人  鄭崇君  
上列當事人間請求代位分割遺產事件，本院於民國111年10月6日
言詞辯論終結，判決如下：
    主      文
一、被告林麗惠、林明燦、林麗美與被代位人林志煜公同共有如
    附表所示之遺產，應依其等之應繼分比例各4分之1予以分割
    為分別共有。
二、訴訟費用由原告、被告林麗惠、林明燦、林麗美各負擔4分
    之1。
三、參加訴訟費用由參加人負擔。
    事實及理由
一、原告主張：被代位人林志煜積欠原告債務新臺幣7萬6,119元
    及利息未清償。緣林志煜之母林張雪煌於民國107年3月19日
    死亡，林志煜遂與被告林麗惠、林明燦、林麗美共同繼承林
    張雪煌所遺如附表所示之遺產而公同共有之，且迄今仍未辦
    理分割。因林志煜本得請求分割如附表所示之遺產以清償前
    揭債務，但林志煜卻怠於行使權利以終止公同共有關係，且
    復已陷於無資力之狀態，原告為保全債權，自有代位行使遺
    產分割請求權之必要，並請求分割如附表所示之遺產為分別
    共有等語，並聲明：如主文第一項所示。
二、參加人主張：林志煜積欠參加人債務未清償，且經參加人聲
    請強制執行而無效果，參加人因此對林志煜取得由本院所核
    發之債權憑證，故請求參加訴訟，以輔助原告為訴訟行為等
    語。
三、被告林麗惠、林明燦、林麗美未於言詞辯論期日到場，亦未
    提出書狀作何聲明或陳述。
四、經查：
（一）原告所主張之上開事實，有本院支付命令與確定證明書、
      本院債權憑證、財政部中區國稅局彰化分局110年5月18日
      中區國稅彰化營所字第1102256682號函、繼承系統表、戶
      籍謄本、土地與建物登記謄本在卷可稽（見本院卷第17至
      21、31至43、51至64、93至96、105至111、147至151頁）
      ，而已於相當時期受合法通知之未到庭被告林麗惠、林明
      燦、林麗美亦未提出書狀爭執，則依民事訴訟法第280條
      第3項前段、第1項前段之規定，應視同自認，故堪認原告
      所主張之上開事實為真正。
（二）按債務人怠於行使其權利時，債權人因保全債權，得以自
      己之名義，行使其權利；又繼承人自繼承開始時，除本法
      另有規定外，承受被繼承人財產上之一切權利、義務，且
      繼承人得隨時請求分割遺產，民法第242條前段、第1148
      條第1項前段、第1164條前段定有明文。積欠原告、參加
      人債務未清償之林志煜與被告林麗惠、林明燦、林麗美於
      107年3月19日繼承林張雪煌所遺如附表所示之遺產迄未辦
      理分割，且無不能分割及約定不分割之情形，而原告、參
      加人又因林志煜怠於行使遺產分割請求權，致其等無法就
      林志煜所應分得之部分執行受償，故原告為保全其對林志
      煜之債權能獲得清償，而依民法第242條前段之規定，代
      位林志煜行使遺產分割請求權，請求分割如附表所示之遺
      產，即屬有據。
（三）按在公同共有遺產分割自由之原則下，民法第1164條所稱
      「得隨時請求分割」，依民法第829條及第830條第1項規
      定觀之，自應解為包含請求終止公同共有關係在內，俾繼
      承人之公同共有關係歸於消滅而成為分別共有，始不致與
      民法第829條所定之旨趣相左，庶不失繼承人得隨時請求
      分割遺產之立法本旨（最高法院93年度台上字第2609號判
      決意旨參照）。林志煜與被告林麗惠、林明燦、林麗美為
      被繼承人林張雪煌之子女，依民法第1141條之規定，其等
      應繼分比例各為4分之1。原告請求將如附表所示之遺產依
      前揭應繼分比例分割為分別共有，不僅能將林志煜與被告
      林麗惠、林明燦、林麗美之公同共有關係終止，性質上亦
      屬於分割遺產之方法，因此，本院審酌如附表所示遺產之
      共有情形、經濟效用及兩造之利益等情事後，認原告主張
      之前揭分割方法，不損及各繼承人之利益，亦符合公平適
      當原則，應屬可採。
五、綜上所述，原告依民法第242條前段、第1164條前段之規定
    ，代位林志煜訴請被告林麗惠、林明燦、林麗美應就林張雪
    煌所遺如附表所示之遺產，依林志煜與被告林麗惠、林明燦
    、林麗美之應繼分比例各4分之1予以分割為分別共有，為有
    理由，應予准許。
六、訴訟費用負擔之依據：民事訴訟法第78條、第85條第1項前
    段、第80條之1、第86條第1項前段。
中　　華　　民　　國　　111 　年　　10　　月　　7 　　日
                  彰化簡易庭  法  官  許嘉仁
以上正本係照原本作成。
如不服本判決，須於判決送達後20日內向本院提出上訴狀（須按
他造當事人之人數附繕本）。如委任律師提起上訴者，應一併繳
納上訴審裁判費。
中　　華　　民　　國　　111 　年　　10　　月　　7 　　日
        　　　　　　　        書記官  陳火典
附表：
編號 遺                                   產 權  利  範  圍  1 彰化縣○○市○○段000地號土地 公同共有1分之1  2 彰化縣○○市○○段000○號建物 （門牌號碼為彰化縣○○市○○路00巷0號） 公同共有1分之1  3 合作金庫銀行大竹分行之存款新臺幣8,031元 公同共有1分之1